臺灣士林地方法院民事判決　九十年度再易字第一一號
　　再審原告　乙○○
　　再審被告　甲○○
右當事人間請求再審事件，再審原告對於民國八十九年六月十四日本院八十九年度簡
上字第三號請求清償債務事件確定判決提起再審之訴，本院判決如左：
    主      文
再審之訴駁回。
再審訴訟費用由再審原告負擔。
    事實及理由
一、本件再審原告對本院八十九年度簡上字第三號確定判決（下稱原確定判決）提起
    再審之訴，主張（一）原審採信證人劉若鈴於第一審之證言，認兩造所簽立之協
    議書中所留之五行空白部分，係供填寫支票號碼之用，其並不知兩造有加註條款
    即原簽發支票作廢之約定，以致原確定判決為不利再審原告之認定，惟證人劉若
    鈴於民國九十年八月二十三日台灣士林地方法院檢察署九十年度偵字第七六八一
　　號偽造文書案件中，提出聲明狀聲明前開協議書中之附加條款，係經兩造同意，
　　並非再審原告杜撰自編等語，有聲明狀可稽，是可認證人劉若鈴於原審之證詞並
　　不實在，故原確定判決有民事訴訟法第四百九十六條第一項第十款之再審理由；
　　（二）原確定判決所持理由第五點，以再審原告所為抵銷之抗辯，因再審被告未
　　出庭以致再審原告無法對再審被告為抵銷之意思表示，而認再審原告抵銷之抗辯
　　為無理由，然再審原告前於準備期日再審被告到庭時已當面對其主張，何以可以
　　再審被告一次未到庭，即遽為不利再審原告之認定。並聲明：原確定判決廢棄，
　　再審被告應將強制執行所得新台幣四十二萬元返還再審原告。
二、再審被告則以：台灣士林地方法院檢察署九十年度偵字第七六八一號文書案件，
    係再審被告對再審原告提出偽造文書之告訴，證人劉若鈴為再審原告之姊，且迄
　　今亦未出庭應訊，是否遞送再審原告所稱之聲明狀亦未可知，縱認屬實，亦僅為
　　其弟即再審原告脫罪而已等語，因本件未經言詞辯論，故再審被告並未提出再審
　　聲明。
三、按民事訴訟法第四百九十六條第一項第十款證人、鑑定人或通譯，就為判決基礎
    之證言、鑑定或通譯為虛偽陳述者，以宣告有罪之判決已確定，或其刑事訴訟不
    能開始或續行非因證據不足者為限，始得提起再審之訴，民事訴訟法第四百九十
    六條第二項定有明文。本件再審原告主張原審傳訊之證人劉若鈴證言不實，並提
    出聲明狀為證，而認原確定判決有民事訴訟法第四百九十六條第一項第十款之再
    審理由云云，但查劉若鈴是否為虛偽之陳述，在其未經宣告有罪（偽證罪）確定
    判決前，依首揭規定，再審原告不得僅以其主觀認定劉若鈴涉有偽證罪嫌，即逕
    依民事訴訟法第四百九十六條第一項第十款規定提起再審之訴，故其此部分之主
    張，顯無理由。
四、次按，再審之訴，應於三十日之不變期間內提起，且前項期間自判決確定時起算
    ；又再審之訴，應表明再審理由。民事訴訟法第五百條第一項、第二項、第五百
    零一條第一項第四款定有明文。所謂表明再審理由，必須指明確定判決有如何合
    於法定再審事由之具體情事。本件再審原告主張前開有關抵銷抗辯部分，無非係
    說明其對於前確定判決不服之理由，但並未指明原確定判決就此有民事訴訟法第
    四百九十六條或第四百九十七條之何條項之再審事由，及如何合於其所指再審事
    由之具體情事，自難謂已就再審事由為合法之表明，且原確定判決係於八十九年
    六月十四日確定，而本件再審係於九十年九月十九日提起，亦已逾再審期間，故
    再審原告所提再審之訴，亦於法不合。
五、綜上所述，再審原告之訴顯無理由，爰不經言詞辯論，逕予判決駁回。
六、結論：依民事訴訟法第五百零二條第二項、第七十八條，判決如主文。
中　　　華　　　民　　　國　　九十一　　年　　　七　　　月　　二十三　　日
                                    臺灣士林地方法院民事第二庭
~B法　　　官　俞慧君
~B法　　　官　楊智勝
~B法　　　官　劉穎怡
右為正本係照原本作成。
不得上訴。
中　　　華　　　民　　　國　　九十一　　年　　　七　　　月　　二十五　　日
~B法院書記官　陳雪麗
